【裁判字號】    89,自緝,28
【裁判日期】    900220
【裁判案由】    詐欺
【裁判全文】
臺灣板橋地方法院刑事判決                          八十九年度自緝字第二八號
    自  訴  人  丙○○
    代  理  人  乙○○
    被      告  甲○○
    選任辯護人  蔡明
右列被告因詐欺案件，經自訴人提起自訴，本院判決如左：
    主  文
甲○○連續意圖為自己不法之所有，以詐術使人將本人之物交付，處有期徒刑拾月。
緩刑參年。
    事  實
一、甲○○於民國八十五年十二月間經由案外人許明輝之介紹結識丙○○，竟基於為
    自己不法所有之意圖之概括犯意，先在臺北縣五股鄉○○○路七十八巷十八號、
    台北縣三峽五鎮寮里等地對丙○○佯稱彼等係從事廢土業（即俗稱之「土尾」）
    ，有伊姊夫可提供其在臺北縣三峽鎮五寮里之土地作為倒土場，利潤甚高，邀丙○○入股，並於同年十二月十五日向案外人戊○○借車帶丙○○至現場勘察，使
    丙○○誤以為甲○○確在三峽五寮經營廢土業，甲○○並鼓吹訛稱：投資新臺幣
    （下同）五百萬元，五個月內可賺二百五十萬元，連同本金可拿回七百五十萬元
    ，並分十期給付，每期支付七十五萬元，使丙○○陷於錯誤，先後於八十五年十
    二月三十一日及八十六年一月六日交付面額二百萬元及三百萬元之支票予甲○○
    ，甲○○並應丙○○所請分別於收受上開支票時簽發同面額之本票二紙及借條書
    一紙交丙○○，甲○○並於八十六年一月二十一日虛應故事提出第一期利潤七十
    五萬元給付丙○○，甲○○於八十六年一月間，復在上址台北縣五股鄉○○○路
    七八巷十八號，向丙○○詐稱另坐落臺北縣鶯歌鎮○○○段二九四之一號、二九
    四之四號土地正在申請作為倒土場，將來利潤可達二倍，其為取信自訴人，並持
    丁○○、張宗義委託甲○○整地所用相關地籍之地主同意書、地籍圖、登記簿謄
    本、申請農地改良計畫書等影本給丙○○看，藉機再詐邀自訴人投資五百萬元，
    使自訴人再陷於錯誤，先後於八十六年一月二十四日、一月二十九日、及二月三
    日各匯款二百萬元、二百萬元、及五十萬元；及於同年二月十六日交付面額五十
    萬元之支票一紙予被告甲○○，詎被告甲○○於款項得手後旋即逃匿無蹤，丙○○私下察知甲○○並未從事廢土業，始知受騙。
二、案經自訴人提起自訴。
    理  由
一、訊據被告甲○○對右揭事實矢口否認，辯稱：有向自訴人丙○○借錢，後來因虧
    錢才未還，土尾確實有做，第一筆五百萬元，係向自訴人所借，第二筆之五百萬
    元係自訴人與被告共同投資經營廢土場，因該申請案未獲准許，以致該投資案無
    法進行，因還款能力不足，以致引起自訴人誤會，伊自始自終均未提及三峽土地
    為誰所有云云。經查，右揭事實業據自訴人丙○○指述歷歷，並就被告向戊○○
    借車並與戊○○一同載自訴人前往三峽五寮里，被告於車上指稱自己為現場負責
    人，另告稱坐落臺北縣鶯歌鎮○○○段二九四之一號、二九四之四號土地正在申
    請作為倒土場，將來利潤可達二倍，並持丁○○、張宗義委託甲○○整地所用相
    關地籍之地主同意書、地籍圖、登記簿謄本、申請農地改良計畫書等影本給丙○○看，藉機再詐邀自訴人投資五百萬元等情指述明確。再查，（一）證人戊○○
    於本院開庭時亦就被告在車上跟自訴人講那塊地要做土尾，並證稱：甲○○說那
    塊地是他姊夫在用的，要提出來做土尾，陳國政是自訴人去查的，並沒有人提及
    陳國政，之前雖供稱說是被告自己經營，是伊自己想的，因為被告說是他姊夫的
    ，伊想跟被告自己的也是一樣，才會做如此之供述等語在卷。（二）被告於本院
    開庭時亦自承開始只看三峽那塊土地，伊載自訴人去三峽時在車上伊告訴自訴人
    說三峽的做完，要做丁○○那一塊等語無訛（見本院九十年一月二日訊問筆錄）
    。（三）被告與自訴人間雖有借條書之簽立，惟其上並就每個月算帳兩次，每十
    五天一次，每月十號、二十五號送到府上結清之書立明確，顯與一般借款有間，
    顯為投資之金額，被告辯稱第一筆五百萬元為借款云云，顯不足採。復查，於台
    北縣三峽鎮五寮里並未填土，已據證人高金祿證述歷歷在卷（見八十六年度自字
    一四二號卷第九十一頁反面），而被告提出之地主同意書、地籍圖、登記簿謄本
    、申請農地改良計畫書等影本給丙○○，其上丁○○之簽名為真正，雖經證人丁○○於本院調查時證述歷歷，惟台北縣鶯歌鎮○○○段二九四之四號土地已因抵
    繳稅款於八十五年十二月十六日登記為中華民國財政部國有財產局，被告自當知
    悉土地非私人所有無從經同意經營土尾，被告猶鼓吹自訴人投資，其有不法所有
    之意圖甚明。此外，復有被告甲○○簽具之面額二百萬元及三百萬元之本票影本
    二紙、借條書影本一紙、及匯款書影本一紙、存款憑條影本三紙、支票存根影本
    一紙、設計圖影本十二紙、上開就坐落臺北縣鶯歌鎮○○○段二九四之一號、二
    九四地主同意書、地籍圖、土地登記簿謄本、申請農地改良計畫書等附卷可稽，
    被告雖嗣於本院審理中與被害人達成和解，清償所欠債務，然此僅能作為本案量
    刑之參考，尚不足以阻卻其罪行。本件事證明確，被告詐欺犯行堪予認定。
二、核被告所為，係犯刑法第三百三十九條第一項之詐欺取財罪。其先後二次犯行，
    時間緊接，犯罪構成要件相同，顯係基於概括犯意為之，應依連續犯規定論以一
    罪，並依法加重其刑。爰審酌被告施用詐術使人陷於錯誤而交付財物，其犯罪之
    動機、目的、手段、所生危害、及犯罪後尚能與被害人達成和解清償債務等一切
    情狀，量處如主文所示之刑，以示懲儆。末查被告前未曾受有期徒刑以上刑之宣
    告，有臺灣高等法院檢察署刑案紀錄簡覆表及本院被告全國前案紀錄表各一紙附
    卷可稽，其因一時誤念致觸刑章，經此偵審教訓，當知警惕，應無再犯之虞，本
    院因認所宣告之刑，以暫不執行為適當，併予宣告緩刑三年，以勵來茲而啟自新
    。
三、本件自訴意旨另略以：被告甲○○為取信自訴人，持偽造之臺北縣政府總收文單
    、丁○○名義申請書、地主同意書、張宗義同意書、及該土地之地籍圖、登記簿
    謄本、申請農地改良計畫書等影本給自訴人看，因認被告甲○○涉犯刑法第二百
    十六條、第二百十條之行使偽造私文書罪嫌云云。惟按犯罪事實應依證據認定之
    ，無證據不得推定其犯罪事實，又不能證明被告犯罪者，應諭知無罪之判決，刑
    事訴訟法第一百五十四條、第三百零一條分別定有明文。查本件自訴意旨認被告
    涉偽造文書部分，已據同意書人丁○○到庭證述其同意書上丁○○之簽名為真正
    ，自無偽造文書等情。此外，復查無其他積極證據足資證明被告其他偽造文書犯
    行，本應為被告無罪判決之諭知，惟自訴意旨認其與本件自訴有罪之部分，有方
    法結果之牽連關係，爰不另為無罪之諭知。
據上論斷，應依刑事訴訟法第三百四十三條、第二百九十九條第一項前段，刑法第五
十六條、第三百三十九條第一項、第七十四條第一款，罰金罰鍰提高標準條例第一條
前段判決如主文。
中      華      民      國    九十      年      二      月     二十     日
                                        臺灣板橋地方法院刑事第四庭
                                            法    官    徐  子  涵
右正本證明與原本無異。
如不服本判決，應於判決送達後十日內向本院提出上訴狀 (應附繕本)。
                                            書 記 官    彭  麗  紅
中      華      民      國      九十      年    三    月        二      日
附錄本案論罪科刑法條全文：
刑法第三百三十九條
  意圖為自己或第三人不法之所有，以詐術使人將本人或第三人之物交付者，處五年
  以下有期徒刑、拘役或科或併科一千元以下罰金。
  以前項方法得財產上不法之利益或使第三人得之者，亦同。
  前二項之未遂犯罰之。


司法院資訊處製作；財團法人民間司法改革基金會備份。
